【裁判字號】    89,婚,675
【裁判日期】    890814
【裁判案由】    離婚
【裁判全文】
臺灣高雄地方法院民事判決  八十九年度婚字第六七五號
    原      告  甲○○
    被      告  乙○○
右當事人間請求離婚事件，本院判決如左：
    主    文
准原告與被告離婚。
訴訟費用由被告負擔。
    事    實
甲、原告方面：
一、聲明：如主文所示。
二、陳述：
    兩造於民國七十三年一月二十一日結婚，婚後共同設籍並居住於高雄縣岡山鎮○
    ○○路二巷一弄十二號，惟婚後被告不務正業、經常不返家，且不負擔家庭生活
    費用，偶爾返家即向原告要錢，倘原告不順從其心意，即遭到毆打，同年十二月
    間，原告因不堪被告之毆打，暫回娘家療養，嗣後多次返回岡山探視被告均未得
    見，原告乃於七十四年間遷居臺北居住至今；原告曾於七十八年間以不堪同居之
    虐待、惡意遺棄為由，訴請判決離婚，然因未能舉證而遭敗訴。兩造既新婚未久
    即分居，且自七十三年底分居，迄今近十六年均無往來，雙方已無任何感情基礎
    ，有難以維持婚姻之重大事由，爰依民法第一一千零五十二條第二項之規定，請
    求判決離婚。
三、對被告抗辯之陳述：
（一）被告雖於雙方分居後不久曾前往臺北要求原告返家，但因原告已不願再給付被
      告金錢，故未與被告一同返回高雄。
（二）原告返回臺北娘家係經過被告父母之同意。
四、證據：提出戶籍謄本、臺灣高雄地方法院七十八年度婚字第三二三號民事判決。
乙、被告方面：
一、聲明：駁回原告之訴。
二、陳述：
    確於兩造婚後因肇事需賠償而向原告要錢，且自七十四年即與原告分居至今，分
    居期間亦未支付原告生活費用，但被告並未毆打原告，而係原告自行離家；被告
    則僅於七十四年兩造分居後未久前往原告住處找尋原告一次，之後即未再與原告
    聯絡，不願與原告離婚。
丙、本院依職權訊問證人即被告之母涂金鑾。
    理    由
一、本件原告主張兩造於七十三年一月二十一日結婚，婚後共同設籍並居住於高雄縣
    岡山鎮○○○路二巷一弄十二號，惟婚後被告不務正業、經常不返家，且不負擔
    家庭生活費用，偶爾返家即向原告要錢，倘原告不順從其心意，即遭到毆打，同
    年十二月間，原告因不堪被告之毆打，暫回娘家療養，嗣後多次返回岡山探視被
    告均未得見，原告乃於七十四年間遷居臺北居住至今；兩造既新婚未久即分居，
    且自七十三年底分居，迄今近十六年均無往來，雙方已無任何感情基礎，有難以
    維持婚姻之重大事由，爰依法請求判決離婚。
    被告則以確於兩造婚後因肇事需賠償而向原告要錢，且自七十四年即與原告分居
    至今，分居期間亦未支付原告生活費用，但被告並未毆打原告，而係原告自行離
    家，被告僅於七十四年兩造分居後未久前往原告住處找尋原告一次，之後即未再
    與原告聯絡，不願與原告離婚等語，資為抗辯。
二、原告主張兩造於七十三年一月二十一日結婚，婚後共同設籍並居住於高雄縣岡山
    鎮○○○路二巷一弄十二號，惟婚後被告不負擔家庭生活費用，返家即向原告要
    錢，倘原告不順從其心意，即遭到毆打，同年十二月間，原告因不堪被告之毆打
    ，暫回娘家療養，嗣後多次返回岡山探視被告均未得見，原告乃於七十四年間遷
    居臺北居住至今，兩造新婚未久即分居，且自七十三年底分居，迄今近十六年均
    無往來，雙方已無任何感情基礎之事實，業據提出戶籍謄本、臺灣高雄地方法院
    七十八年度婚字第三二三號民事判決為證，核屬相符，除被告有無毆打原告，以
    及原告是否曾返家探視被告一節外，復經被告自承無訛，應堪信為真實。
三、按夫妻之一方有民法第一千零五十二條第一項以外之重大事由，難以維持婚姻者
    ，夫妻之一方得請求離婚；但其事由應由夫妻之一方負責者，僅他方得要求離婚
    ，民法第一千零五十二條第二項定有明文。又民法親屬編修正前，第一千零五十
    二條就裁判離婚原因，原採列舉主義，於七十四年六月三日修正公布時，在同條
    增列第二項之規定，其立法本旨，乃以同條第一項各款列舉之離婚原因，過於嚴
    格，故增列第二項，即夫妻一方之事由，雖不備同條第一項所列各款之要件，祇
    須按其事由之情節，在客觀上，確屬難以維持婚姻生活者，亦在得請求裁判離婚
    之列；且婚姻乃一男一女之兩性結合，以組織家庭，共同生活為目的，如有足以
    破壞共同生活或難以維持共同生活之情事發生，宜允許其離婚以消滅婚姻關係，
    七十四年六月三日修正公布之民法親屬編，就裁判離婚之原因，為應實際需要，
    參考各國立法例，增設民法第一千零五十二條第二項，明定有同條第一項以外重
    大事由，難以維持婚姻者，亦得請求離婚，是對於家庭生活之美滿幸福，有妨礙
    之情形，即得認其與此之所謂難以維持婚姻之重大事由相當，亦即婚姻以雙方共
    同生活、相互扶持為目的，並以深摯情感為基礎，如夫妻雙方共同生活已無幸福
    美滿之可言，且客觀上亦難期有重建感情之可能，則無強求其繼續維持婚姻關係
    之必要。本件兩造既已分居近十六年，其間無任何接觸往來，前已述及，被告亦
    坦認僅前往原告住處尋找一次，分居前後均未給付原告生活費用，甚且曾向原告
    要錢支付肇事賠償金，兩造顯已無共同生活、相互扶持之感情基礎，日後亦難期
    有美滿幸福之婚姻生活，是兩造間之婚姻已有難以維持之重大事由，且兩造分居
    十六年，並非僅可歸責於原告，從而，原告依民法第一千零五十二條第二項請求
    判決離婚，揆諸前揭法條與說明，自無不合，應予准許。
四、據上論結，本件原告之訴有理由，依民事訴訟法第七十八條判決如主文。
中      華      民      國    八十九    年      八      月     十四     日
                              臺灣高雄地方法院民事第二庭
~B法      官  洪文慧
右為正本，係照原本作成。
如不服本判決，應於送達後廿日內，向本院提出上訴狀。
中      華      民      國    八十九    年      八      月     十五     日
~B法院書記官  陳惠玲


司法院資訊處製作；財團法人民間司法改革基金會備份。
